【裁判字號】    98,消債抗,294
【裁判日期】    980924
【裁判案由】    更生事件
【裁判全文】
臺灣板橋地方法院民事裁定           98年度消債抗字第294號
抗  告  人  甲○○
                        號A3.
代  理  人  黃俊六律師
上列抗告人因消費者債務清理條例更生事件，對於中華民國98年
8 月24日本院98年度消債更字第555 號裁定提起抗告，本院裁定
如下：
    主  文
原裁定廢棄。
抗告人甲○○自民國九十八年九月二十四日下午四時起開始更生
程序。
本件命司法事務官進行本件更生程序。
    理  由
一、本件抗告人於原審聲請意旨略以：抗告人積欠債務總金額為
    新臺幣（下同）0000000 元，因有不能清償債務之情事，前
    已提出債權人清冊，依消費者債務清理條例第151 條第1 項
    規定，以書面向最大債權金融機構香港商香港上海匯豐銀行
    （下稱匯豐銀行）申請前置協商債務清償方案，而協商不成
    立，且其無擔保或無優先權之債務總額未逾1200萬元，復未
    經法院裁定開始清算程序或宣告破產，故為此聲請更生等語
    。原審以抗告人既有勞動能力可以賺取薪資持續償還債務，
    而最大債權銀行匯豐銀行亦願提供抗告人足堪負擔之還款方
    案俾其分期清償債務，難認抗告人有何不能清償債務之情事
    ，因而駁回抗告人之聲請。
二、抗告人對原審裁定聲明不服，提起抗告，抗告意旨略以：最
    大債權金融機構匯豐銀行所提供之二階段還款方案，第一階
    段先分72期，零利率，每月清償5000元，惟抗告人現年59歲
    ，如依約履行72期即6 年後，則抗告人於第一階僅還款3600
    00元，且抗告人屆時已65歲，以抗告人債務總金額0000000
    元計算，必須還4.12個階段（每階段清償360000元計算），
    依上開還款方式推算，抗告人必須再還3.12個階段，易言之
    ，尚需履行18年又7 月（每階段履行6 年計算），屆時抗告
    人業已83歲又7 月（65歲+18 歲），顯非消費者債務清理條
    例之立法意旨。抗告人目前每月打工收入20000 元，是否可
    以持續幾年是未知數，況抗告人年事已高，已屆退休年齡，
    縱使有心工作一般企業顧主也不會錄用抗告人，不能與抗告
    人59歲之前清況相比，且抗告人亦自知於履行更生方案期間
    必須樽節支出減少消費。原裁定以抗告人顯足以負擔匯豐銀
    行提供每月清償5000元之還款方案等語駁回抗告人更生之聲
    請，顯非妥適，爰求為廢棄原裁定，准予抗告人開始更生程
    序。
三、按債務人不能清償債務或有不能清償之虞，且無擔保或無優
    先權之債務總額未逾1200萬元者，於法院裁定開始清算程序
    或宣告破產前，得向法院聲請更生。法院開始更生程序之裁
    定，應載明其年、月、日、時，並即時發生效力，消費者債
    務清理條例第3 條、第42條第1 項、第45條第1 項定有明文
    。次按依消費者債務清理條例第3 條規定債務人不能清償或
    有不能清償之虞，即得聲請更生，並未以履行金融機關之協
    商條件有困難為要件，況債務人是否同意協商條件，乃債務
    人之自由，且此時債務人聲請更生仍有其利益，即進入更生
    後，債務人縱依金融機構所提之每月清償金額提更生方案，
    依據該條例第53條第2 項第3 款之規定，債務人於6 年或8
    年後即可債務消滅，毋庸清償至12年6 月，應讓債務人有早
    日解脫債務之機會，立法意旨甚明（臺灣高等法院暨所屬法
    院97年法律座談會民事類提案第46號民國97年11月12日決議
    參照）。
四、經查：
  (一)按債務人不能清償債務或有不能清償之虞，且無擔保或無優
    先權之債務總額未逾1200萬元者，於法院裁定開始清算程序
    或宣告破產前，得向法院聲請更生。法院開始更生程序之裁
    定，應載明其年、月、日、時，並即時發生效力，消費者債
    務清理條例第3 條、第42條第1 項、第45條第1 項定有明文
    。
  (二)抗告人於提出本件更生之聲請前，曾向聲請人之最大債權金
    融機構匯豐銀行表明協商之意思，經匯豐銀行於98年7 月2
    日以抗告人無法負擔還款條件為由通知協商不成立，此有聲
    請人提出之匯豐銀行之前置協商不成立通知書影本在卷可參
    。聲請人據以聲請更生，本院自應綜合抗告人目前全部收支
    及財產狀況，評估是否已不能維持符合人性尊嚴之最基本生
    活條件，而有「不能清償或不能清償之虞」之情。
  (三)抗告人主張其目前係以在小吃店打工為業，每月收入約為20
    000 元乙節，亦有聲請人提出之財產及收入狀況說明書可按
    。則以聲請人每月收入20000 元計算，抗告人之日常生活所
    需（即依內政部公布之臺灣省97年度每人每月最低生活費約
    9829元之計算標準已足夠，而該最低生活費用金額係已包括
    食、衣、住、行等費用在內）為必要之支出後，所餘確屬有
    限。
  (四)再評估抗告人之現有財產、信用、勞力三者所構成之清償能
    力，抗告人雖係現年59歲（38年次），距勞動基準法所定強
    制退休年齡65歲止，尚得工作期間僅6 年，以勞動力換取報
    酬能力核屬有限，且名下所有之1993年份出廠汽車殘值無幾
    ，此有抗告人提出之全戶戶籍謄本、96、97年度財政部國稅
    局綜合所得稅各類所得資料清單、財產歸屬資料清單單在卷
    可憑（見原審卷第25至27頁），則依目前抗告人月收入2000
    0 元，扣除必要基本生活費用之支出，每月可供清償之金額
    確屬有限，縱令在可工作期間之6 年，仍難完全清償其債務
    ，況抗告人並未與各債權銀行成立協議，則仍會再加計遲延
    利息，更係增加抗告人之負擔，殊難以完全清償債務至明。
    是依抗告人目前月收入之資產能力情事，殊難以清償其現有
    所有債務，堪認抗告人確實已達不能清償債務或有不能清償
    之虞之程度。
四、綜上所述，抗告人僅係一般消費者，並未從事營業，其已達
    不能清償債務或有不能清償之虞之程度，其中無擔保或無優
    先權之債務，在1200萬元以下，復未能與債權銀行達成協議
    清償，且未經法院裁定開始清算程序或宣告破產，又查無消
    費者債務清理條例第6 條第3 項、第8 條或第46條各款所定
    駁回更生聲請之事由存在，則抗告人聲請更生，應屬有據。
    原裁定駁回抗告人更生之聲請，固非無據，惟抗告人陳述目
    前月入僅20000 元，且復無其他資產可供清償，致無法與債
    權銀行成立之協議，又於支出必要生活費用之支出後，所餘
    有限，抗告人確實已達不能清償債務或有不能清償之虞程度
    之情事是，抗告意旨指摘原裁定不當，求予廢棄，應認為有
    理由，自應由本院將原裁定廢棄，並裁准抗告人自98年9 月
    24日下午4 時起開始更生程序。又按法院裁定開始更生或清
    算程序後，得命司法事務官進行更生或清算程序，必要時得
    選任律師、會計師或其他適當之自然人或法人一人為監督人
    或管理人，消費者債務清理條例第16條第1 項定有明文。本
    件抗告人聲請更生既經准許，爰並依上開規定裁定命由司法
    事務官進行本件更生程序。
五、抗告人應於本件更生程序開始後，由債權人會議可決或由法
    院裁定認可其更生方案後方能實行，倘未能經債權人會議可
    決或經法院認為公允而裁定認可，則依消費者債務清理條例
    第61條規定，應續行清算程序，恐非有利於抗告人，故抗告
    人仍應禁止貪圖享受，需克己自持、節制慾望，不得為非必
    要生活之消費支出，是抗告人仍應知節度支出，提出足以為
    債權人接受或經法院認為公允之更生方案以供採擇，附此敘
    明。
六、據上論結，本件抗告為有理由，依消費者債務清理條例第45
    條第1 項、第16條第1 項、第15條、民事訴訟法第492 條前
    段，裁定如主文。
中    華    民    國    98    年    9     月    24    日
                  民事第二庭  審判長法  官  陳麗玲
                                    法  官  陳財旺
                                    法  官  李行一
以上正本證明與原本無異。
本裁定不得抗告。
本裁定已於98年9月24日下午4時公告。
中    華    民    國    98    年    9     月    24    日
                                    書記官  蔡於衡


司法院資訊處製作；財團法人民間司法改革基金會備份。
